【裁判字號】    97,交訴,79
【裁判日期】    971021
【裁判案由】    過失致死等
【裁判全文】
臺灣屏東地方法院刑事判決              97年度交訴字第79號
公  訴  人  臺灣屏東地方法院檢察署檢察官
被      告  乙○○
上列被告因過失致死等案件，經檢察官提起公訴（97年度偵字第
4722號），本院裁定改依簡式審判程序審理，判決如下：
    主  文
乙○○犯不能安全駕駛動力交通工具罪，處有期徒刑伍月；又犯
過失致人於死罪，處有期徒刑拾月。應執行有期徒刑壹年壹月。
緩刑年。
    事  實
一、乙○○考領有普通小型車之駕駛執照，於民國97年6 月19日
    下午1 時許，在屏東縣長治鄉及鹽埔鄉等地飲酒過後，體內
    血液中酒精濃度達136m g/dl （換算呼氣測定值為0.68mg/l
    ），在其控制力及注意力均已達不能安全駕駛動力交通工具
    之情形下，竟仍駕駛車牌號碼為XY─8349之自用小客車上路
    ，於同日下午5 時15分許，行經屏東縣麟洛鄉○○路榮華幹
    70前，本應注意行車速度，應依速限標誌或標線之規定，且
    應注意汽車在未劃設慢車道之雙向二車道行駛時，應在遵行
    車道內行駛，以確保行車安全；而當地行車速限為每小時50
    公里，且依當時情形，天候晴，日間自然光線，路面狀態鋪
    有柏油、乾燥，路面無障礙物、無缺陷，視距良好，依乙○○之智識、能力，又無不能注意之情事，詎其竟疏未注意及
    此，貿然於飲酒後以時速約100 公里之速度超速行駛，復因
    欲超越前車而貿然駛入對向車道，致發現時由對向車道駛來
    由丙○○所騎後載甲○○之HU3 －560 號機車時，已經閃避
    不及而互撞，並導致丙○○、甲○○2 人被撞飛後摔至路旁
    農地內，其中丙○○因此受有頭部外傷併顱骨骨折、兩側肋
    骨、股骨、脛骨及腓骨骨折、腰椎骨折、左側踝骨骨折及骨
    盆處大面積撕裂傷，並當場死亡，而甲○○亦受有頭部外傷
    併顱骨骨折、左側撓骨骨折及左側脛、腓骨開放性骨折，並
    亦當場死亡。嗣警據報後前往處理，而乙○○亦經救護車送
    至屏東市國仁醫院治療，於97年6 月19日下午6 時40分許，
    經檢測乙○○體內血液中酒精濃度達136m g/dl （換算呼氣
    測定值為0.68mg/l）。而乙○○肇事後，在未有偵查犯罪職
    權之機關或公務員發現前，向前來處理之警員坦承肇事，而
    自首接受裁判。
二、案經丙○○之子丁○○訴請屏東縣警察局屏東分局報請臺灣
    屏東地方法院檢察署檢察官偵查起訴。
    理  由
一、本件被告乙○○犯係死刑、無期徒刑、最輕本刑為3 年以上
    有期徒刑以外之罪，其於本院準備程序中就前揭被訴事實為
    有罪之陳述，經告知簡式審判程序之旨，並聽取其與公訴人
    之意見後，本院認無不得或不宜改依簡式審判程序進行之處
    ，爰依刑事訴訟法第273 條之1 第1 項、第284 條之1 ，裁
    定依簡式審判程序審理；又簡式審判程序之證據調查，依刑
    事訴訟法第273 條之2 規定，不受同法第159 條第1 項審判
    外陳述排除之限制，再被告對於卷內之各項證據，亦不爭執
    證據能力，故卷內所列之各項證據，自得作為證據，合先敘
    明。
二、前揭犯罪事實，除據被告於警詢、偵查及本院審理時自白不
    諱，並有屏東縣警察屏東分局處理相驗案件初步調查報告暨
    報驗書、道路交通事故調查報告表(一)(二)、道路交通事故現場
    圖、國仁醫院藥物濃度報告單各1 份與現場勘驗採證、車損
    照片79幀在卷可稽，堪信為真。再被害人丙○○、甲○○因
    本件交通事故死亡，已經臺灣屏東地方法院檢察署檢察官事
    務官督同檢驗員相驗屬實，並製有相驗筆錄、相驗屍體證明
    書、驗斷書、相驗照片各1 份在卷可憑（見相驗卷宗）。是
    上開犯罪事實，自堪信實。
三、按行車速度，依標誌或標線之規定；汽車在未劃設慢車道之
    雙向二車道行駛時，應在遵行車道內行駛；道路交通安全規
    則第93條第1 項、第97條第1 項第1 款分別定有明文；又按
    酒精對人體所生影響，於吐氣中酒精濃度達每公升0.25毫克
    時，即已輕微中毒，而有輕度協調功能降低，是依道路交通
    安全規則第114 條第2 款規定，汽車駕駛人飲酒後，吐氣中
    所含酒精濃度逾每公升0. 25 毫克者，即不得駕車；若進而
    其濃度達每公升0.55毫克、0.75毫克、0.85毫克以上者，肇
    事率猶依序達一般正常人10倍、25倍、50倍之譜，此觀卷附
    臺灣高等法院88年10月26日院賓文廉字第13407 號致所屬
    各級法院函檢附法務部88年10月1 日法檢字第3641號函暨
    附件研究報告及中央警察大學蔡中志教授製作之「酒精濃度
    與肇事率之關係表」自明。被告為前揭駕駛行為後，不僅經
    測得其血液中酒精濃度高達136 ｍｇ／ｄＬ（換算成呼氣測
    試酒精濃度值為0.68ｍｇ／Ｌ），為超過前述肇事率為一般
    正常人10倍之標準，危險極高，合先敘明。
四、查肇事路段係未劃設快、慢車道之雙向二車道，且當地行車
    速限為每小時50公里，有上開道路交通事故調查報告表(一)、
    (二)在卷可憑，被告於上述時、地駕車，本應依標誌或標線所
    規定之行車速度行駛，且應注意車前狀況，隨時採取必要之
    安全措施，並應注意在遵行車道內行駛，而依卷附道路交通
    事故調查報告表所載，肇事當時天候晴，日間自然光線，路
    面狀態鋪有柏油，乾燥，路面無障礙物、無缺陷，視距良好
    ，被告考領有普通小型車駕駛執照，對上開規定應知之甚稔
    ，堪認依當時之狀況，被告若稍加注意，即可採取適切之措
    置，以避免本件車禍之發生，並無不能注意之情事。然其於
    飲用酒類後，在其控制力及注意力均已達不能安全駕駛動力
    交通工具之情形下，仍以時速約100 公里之速度超速行駛，
    復侵入被害人所騎乘之機車行向車道內，因而肇事致被害人
    丙○○、甲○○死亡，其有應注意、能注意而不注意之過失
    責任甚為明顯。又被害人丙○○、甲○○確係因本件車禍不
    治死亡，是被告之過失行為與被害人丙○○、甲○○之死亡
    結果間，具有相當因果關係，至為灼然。從而，本件事證明
    確，被告過失致死之犯行洵堪認定。
五、核被告所為，係犯刑法第185 條之3 不能安全駕駛動力交通
    工具罪及刑法第276 條第1 項之過失致人於死罪。被告以1
    個過失行為同時致被害人丙○○、甲○○於死，侵害2 個人
    之生命法益，應屬想像競合犯，應從一重之過失致人於死罪
    處斷。再按「汽車駕駛人，無駕駛執照駕車、酒醉駕車、吸
    食毒品或迷幻藥駕車、行駛人行道或行經行人穿越道不依規
    定讓行人優先通行，因而致人受傷或死亡，依法應負刑事責
    任者，加重其刑至二分之一」，道路交通管理處罰條例第86
    條第1 項定有明文。是本件被告酒醉駕車因而致被害人丙○○、甲○○死亡，其所犯之上開刑法第276 條第1 項之過失
    致人於死罪部分，自應依道路交通管理處罰條例第86條第1
    項之規定加重其刑。另被告於肇事後接受偵訊時主動坦承肇
    事且接受裁判，有屏東縣警察局交通隊道路交通事故詢問筆
    錄、屏東縣警察局道路交通事故肇事人自首情形紀錄表在卷
    可佐（見屏東縣警察局屏東分局刑案偵查卷宗第7 至8 頁）
    ，其對於未發覺之過失致人於死罪部分自首而受裁判，爰依
    刑法第62條前段減輕其刑，並依法先加後減之。爰審酌被告
    之年齡、品行、智識能力、犯罪所生之損害、其犯罪之手段
    、過程，對於公共安全造成危害之程度，其為63年6 月23日
    出生、教育程度國小畢業，目前從事夜市擺攤工作，有警詢
    年籍資料在卷可按。又被告犯罪時測得其血液中酒精濃度高
    達13 6ｍｇ／ｄＬ（換算成呼氣測試酒精濃度值為0.68ｍｇ
    ／Ｌ），所駕動力交通工具為自用小客車，行駛地區為屏東
    縣麟洛鄉○○路有人車往來之一般鄉道，對於法益產生危險
    之程度非輕，與其犯罪除形成公眾交通往來之危險，並已衍
    生事故，造成被害人丙○○、甲○○死亡，對個人生命法益
    造成實害，及其就前開事故發生過失程度與犯罪後尚能坦承
    犯行、態度尚可，且與被害人丙○○、甲○○家屬迅速達成
    和解（此有被告提出之屏東縣內埔鄉調解委員會調解筆錄本
    院調解筆錄各1 份在卷可稽）等一切情狀，分別量處如主文
    所示之刑，並合併定其應執行之刑，以資儆懲。
六、末查被告未曾因故意犯罪受有期徒刑以上刑之宣告，此有臺
    灣屏東地方法院檢察署刑案資料查註紀錄表及臺灣高等法院
    被告前案紀錄表各1 份附卷可佐，其經此教訓，自當知所警
    惕而無虞再犯，本院綜核各情認上開有期徒刑之宣告，已足
    策其自新，所宣告之刑，以暫不執行為適當，併依法諭知緩
    刑3年，用啟自新。
七、據上論斷，應依刑事訴訟法第273 條之1 第1 項、第299 條
    第1 項前段，道路交通管理處罰條例第86條第1 項，刑法第
    185 條之3 、第276 條第1 項、第51 條 第5 款、第62條前
    段、第74條第1 項第1 款，刑法施行法第1 條之1 ，判決如
    主文。
本案經檢察官劉昀到庭執行職務。
中    華    民    國    97    年    10    月    21    日
                  交通法庭    法  官  許蓓雯
以上正本證明與原本無異。
如不服本判決應於收受本判決送達後十日內向本院提出上訴書狀
，其未敘述上訴理由者，並得於提起上訴後十日內向本院補提理
由書狀（均須按他造當事人之人數附繕本）「切勿逕送上級法院
」
中    華    民    國    97    年    10    月    21    日
                              書記官  蘇雅慧
本案論罪科刑法條：
中華民國刑法第185條之3
服用毒品、麻醉藥品、酒類或其他相類之物，不能安全駕駛動力
交通工具而駕駛者，處一年以下有期徒刑、拘役或科或併科十五
萬元以下罰金。
中華民國刑法第276 條第1 項
因過失致人於死者，處2 年以下有期徒刑、拘役或2 千元以下罰
金。


司法院資訊處製作；財團法人民間司法改革基金會備份。
